臺灣高等法院高雄分院刑事判決　　　　　　　　　九十年度交上更(二)字第一一號
　　上　訴　人　台灣屏東地方法院檢察署檢察官
　　被　　　告　乙○○
右上訴人因被告業務過失致死案件，不服臺灣屏東地方法院八十五年度交訴字第二號
中華民國八十五年五月三日第一審判決（起訴案號：臺灣屏東地方法院檢察署八十四
年度偵字第七六六五號），提起上訴，經最高法院第二次發回更審，本院判決如左：
      主  文
原判決撤銷。
乙○○從事業務之人，因業務上之過失致人於死，處有期徒刑壹年貳月。
      事  實
一、乙○○係冠豪冷凍甲司之司機，為從事駕駛業務之人，於民國八十四年九月廿三
    日凌晨四時許，駕駛車牌號碼ＶＥ－０六八號自用大貨車後載滿冷凍庫護板，沿
    屏東縣東港鎮○○路由北往南行駛，途經該路與下廓路口前之鐵路平交道時，本
    應將速度減低至時速十五甲里以下，並注意車前狀況，隨時採取必要之安全措施
    ，且依當時天氣晴朗，道路乾燥、無缺陷、無障礙物，視距良好，並無不能注意
之情況，竟仍以時速六、七十甲里之速度貿然行駛，甫過該鐵路平交道約三、四
    甲尺處，驟見李明勝駕駛車號不詳之重型機車在前行駛，乙○○見狀煞車不及，
    因而撞及李明勝機車，致李明勝倒臥在沿海路距路口約二十二．九甲尺之中央雙
    黃線上，李明勝機車則於受撞及後，先遭被告大貨車向左斜前方拖行五十．七甲
    尺至路中央李明勝倒臥處，再向右斜前方拖行九三．五甲尺至沿海路旁停止，旋
    大貨車及機車因拖行產生火星致起火燃燒，而李明勝倒地後復經三輛不詳車號之
    汽車輾壓，致面部有多處傷、胸腹部撞擊傷多處、後臀部裂傷、內臟外溢、兩大
    腿股部裂傷骨折斷裂肌肉外露，因骨盆部破裂，內臟外溢，而當場死亡。
二、案經臺灣屏東地方法院檢察署檢察官自動檢舉偵查起訴。
      理  由
一、訊據被告乙○○堅詞否認涉有過失致死犯行，辯稱：其行駛至肇事地點時，只見
    一部機車橫倒於內側車道中央平交道前面，當時沒看見人，其因煞車不及，貨又
    疊得高，於撞上機車後，不能馬上轉到路旁，以免翻車，乃慢慢拖行至右邊路旁
    ，不久大貨車即著火，其並未撞到被害人等語。
二、經查：
    （一）被告雖辯稱其係拖行被害人機車至右邊路旁，並無先左斜至路中央雙黃線
          被害人倒地處等語，並提出肇事路段有輪胎痕與雙黃線平行之照片為證。
          惟被告自承大貨車過了鐵路平交道，即見被害人機車在前方約三、四甲尺
          處等語（見本院九十年十一月二十九日訊問筆錄）。又依卷附道路交通事
          故調查報告表（二）肇事現場圖所載，在沿海路內線車道上有括地痕，先
          自鐵路平交道向左斜前方延伸五十．七甲尺至該路雙黃線止，停止處距路
          口約二十二．九甲尺，被害人則倒臥在旁，括地痕自該處再向右斜前方延
          伸九三．五甲尺至沿海路旁停止，距鐵路平交道不遠之沿海路內、外線車
          道上括地痕附近，分別遺留有玻璃碎片、安全帽。復核以現場照片所示，
          距鐵路平交道不遠之沿海路內遺留有玻璃碎片，並前段刮地痕自遺留玻璃
          碎片處起，止於後段刮地痕終點，其刮地痕均有一定寬度，拖行無間斷。
          另證人即到場處理警員許村盛於原審證稱：「因機車倒下時就有刮痕，在
          平交道那邊就已有機車的刮痕，直接到屍體那邊，由屍體旁邊的路線一直
          滑到熄火的地點。」「（問：有沒有第二條刮痕？）我們趕到現場時，這
          是最明顯的一條刮痕。」（見原審卷八十五年二月二日審判筆錄），嗣在
          本院亦證述：「現場刮痕有一個斜度，我們當時只有看到刮痕，沒有看到
          被告所照的車輪痕跡。被告所提這張照片應該是前半段，從鐵軌往上照的
          ，往北方向照的。隔天天亮我們又去照像，也沒有發現有車輪痕跡，只有
          刮痕」、「因為這個刮痕旁邊都有散落物，所以判斷是這台機車的」等語
          （見本院九十年十二月十三日訊問筆錄）明確。再本件復經檢察官勘驗現
          場，顯見上開道路交通事故調查報告表（二）肇事現場圖顯示被告所駕駛
          上開大貨車拖行被害人機車所產生之拖刮痕，大致並無錯誤。綜上各節，
          足認甫過鐵路平交道約三、四甲尺處為撞擊點，且前段刮地痕自遺留玻璃
          碎片處起，止於後段刮地痕終點，均係被告大貨車拖行機車車身與地面摩
          擦所致痕跡。是被告所辯其撞及被害人機車後即慢慢拖行至路旁一節，及
          提出之肇事路段有輪胎痕與雙黃線平行之照片，均不足採取。
    （二）被告雖又辯稱其僅撞及機車，均未見被害人倒在路上等語，而證人孫憲策
          雖亦證述被告僅撞及機車等語。然查證人廖庭章於本院前審調查中證稱
          ：「那天有點霧，聽到『碰』一聲後，見到一輛貨車拖著機車走往路邊產
          生火星並起火．．．（被害人）屍體停屍至機車被拖行停止處約五十甲尺
          ．．．我向被告說你撞到人，須留下來處理．．．」（見本院上訴卷八十
          五年十月七日訊問筆錄），再參以上述被告拖行機車路線，被告竟謂未見
          被害人倒在路上，非無可疑。依證人即警員許村盛證述其經通知發生車
          禍後，即前往現場，到達時見被告在現場，而車子正在燃燒等情（見原審
          卷第十八頁正、反面），且證人許村盛製作道路交通事故調查報告表（二
          ）肇事經過摘要欄載稱：「（一）乙○○駕駛ＶＥ─０六八大自貨車簡稱
          Ａ車，（二）李明勝騎重機（車號不詳）簡稱Ｂ車，Ａ車由北往南行駛，
          因未注意前方路況，而撞上Ｂ車，並壓過Ｂ車而將Ｂ車拖離一段距離後，
          Ａ車因拖行Ｂ車倒地摩擦，停於路旁後起火燃燒，Ａ車車頭全毀，Ｂ車全
          毀，．．．而Ｂ車騎士（駕駛人）當場死亡」等情（見相驗卷第六頁），
          證人許村盛於本院前審進而證稱：「（問：現場圖有根據現場所製作？）
          對」、「【問：調查報告表（二）經過摘要為你製作（提示）？】對，根
          據現場各種狀況所作的判斷」等語（見本院上訴卷第八十五頁），證人許
          村盛既是第一個至現場處理警員，當時現場未經破壞，其依據現場各種狀
          況研判應是最符合，加以機車刮地痕並無中斷，應是同一輛車子撞擊被害
          人機車所造成，並參酌理由二之（一）各節所述，應可採認被告應負業務
          過失致死罪責之依據。經原審勘驗時，將被告大貨車與被害人同型機車
          比對結果，被告大貨車前方保險桿有一凹痕，且與被害人同型機車之車尾
          高度相符，而被告於勘驗時所陳述機車倒地之方向，亦核與車禍當時實際
          情形不符，此均有勘驗筆錄及照片附卷可稽（見原審卷第四十四～四十九
          頁、相驗卷第十七頁反面），是被告供稱係撞及橫倒地面之機車一節，亦
          屬可疑。證人孫憲策係被告甲司之副廠長，發生車禍之時，證人孫憲策
          正隨車與被告一起去送貨等情，已據證人孫憲策於警訊供明在卷，證人孫
          憲策與被告既有上司與部屬之關係，其證詞難免偏頗於被告，且與上開肇
          事現場圖所示被告所駕駛上開大貨車拖刮痕自左斜至路中央雙黃線被害人
          倒地處，再右斜至右側路肩被告所駕駛大貨車停車處，亦不相符合，其證
          詞自難採為有利於被告之認定。現場固遺留有沾有血跡之汽車下護板一
          片，且經鑑定係屬賓士牌一二四型之自小客車所屬之零件，然據此既無法
          追查原來汽車等情，已據鑑證人即中華賓士屏東廠廠長廖國欽於原審鑑證
          明確（見原審卷第五十一～五十三頁），況證人廖庭章於本院調查中復證
          稱：「．．．在我報警之前有二輛汽車壓過被害人，報警之後亦有一輛汽
          車壓過被害人．．．」（見本院上訴卷八十五年十月七日訊問筆錄），自
          無從以現場遺留之汽車下護板一片，而為有利被告之證明。被告大貨車
          及機車因起火燃燒及消防隊之救災，其輪胎及車體已未見留有血跡，故亦
          不能據此推論被告未撞及被害人。綜上各情，被告駕車撞及被害人倒地，
          應已明確。換另一角度觀之，苟被害人係先遭他人駕汽車自現場圖甲點
          撞擊後卡住被害人機車行五十．七甲尺至乙點停止，才遭被告開車撞及被
          害人機車自乙點拖行九十三．五甲尺至丙點，並起火燃燒一節屬實，非但
          與被告於本院陳稱（問：你在何處發現機車？）在平交道前面，過鐵道約
          三、四甲尺的距離，我的車頭過鐵道時，我就看到了，那時我都沒有看到
          人，我看到（機車）時，煞車來不及」等語不符（見本院卷九十年十一月
          二十九日訊問筆錄），且揆諸常情，現場圖點至乙點刮痕五十．七甲尺，
          及乙點至丙點刮痕九十三．五甲尺，二者刮痕未間斷，應是同一車子撞擊
          被害人機車後卡住機車並拖行前進所造成，依上所述，此種假設情況應屬
          不存在，併予指明。
    綜上各情，被告駕車撞及被害人倒地，應已明確。
三、按汽車行駛時，駕駛人應注意車前狀況，並隨時採取必要之安全措施；汽車行駛
    中，駕駛人看到鐵路平交道標誌或標線後，應即將速度減低至時速十五甲里以下
    ，接近平交道，道路交通安全規則第九十四條第三項、第一百零四條分別定有明
    文。被告領有駕駛執照，當知上開規定，且依當時天氣晴朗，道路乾燥、無缺陷
    、無障礙物，視距良好，道路交通事故調查報告表（一）記載已明，並無不能注
    意之情況，被告仍貿然以時速六、七十甲里之速度高速行駛，亦疏未注意車前狀
    況，並隨時採取必要之安全措施，因而撞及被害人之機車，致被害人死亡，被告
    有過失，甚為明顯。又被害人因本件車禍致受有如事實欄所載之創傷，當場死亡
    之事實，業據檢察官督同法醫人員相驗屬實，製有勘驗筆錄、驗斷書、相驗屍體
    證明書附卷可憑。至被害人其後雖仍經三輛不詳車號之汽車輾壓，然係因被告撞
    及倒地所致，被害人之死亡即與被告之過失行為有相當因果關係，並不影響被告
    過失犯罪責任之成立。綜上所述，被告犯行，應堪認定。
四、查被告係冠豪冷凍甲司所僱用之司機，已據其供明在卷，為從事業務之人。核被
    告所為，係犯刑法第二百七十六條第二項之業務過失致人於死罪。原審未予詳察
    ，而為被告無罪之判決，尚有未當。甲訴人上訴意旨，執此指摘原判決不當，為
    有理由，自應由本院將原判決撤銷改判。爰審酌被告過失情節並非輕微，肇致被
    害人當場慘死，犯後飾詞否認犯行，雖被告與冠豪冷凍甲司曾與被害人家屬成立
    和解，但係由冠豪冷凍甲司賠償被害人家屬，被告並未賠償，有台灣高雄地方法
    院八十九年度訴字第五八八號民事判決在卷足憑等一切情狀，量處如主文所示之
    刑。
據上論結，應依刑事訴訟法第三百六十九條第一項前段、第三百六十四條、第二百九
十九條第一項前段、刑法第二百七十六條第二項，罰金罰鍰提高標準條例第一條前段
，判決如主文。
本案經檢察官彭南雄到庭執行職務。
中    華    民    國     九十一     年       一       月      二十二    日
                              臺灣高等法院高雄分院刑事第二庭
                                  審判長法官  曾永宗
                                        法官  邱永貴
                                        法官  郭玫利
右正本證明與原本無異。
如不服本判決，應於判決送達後十日內向本院提出上訴狀，其未述理由者並應於提
出上訴狀後十日內向本院補提理由書（應附繕本)。
                                      書記官  高惠珠
中    華    民    國     九十一     年       一       月     二十四     日
附錄本判決論罪科刑法條
刑法第二百七十六條第二項：
從事業務之人，因業務上之過失犯前項之罪者，處五年以下有期徒刑或拘役，得併科
三千元以下罰金。
                                                                        ｋ
